【裁判字號】    97,易,3743
【裁判日期】    980319
【裁判案由】    詐欺
【裁判全文】
臺灣臺北地方法院刑事判決              97年度易字第3743號
公  訴  人  臺灣臺北地方法院檢察署檢察官
被      告  甲○○
                    1 四樓
上列被告因詐欺案件，經檢察官提起公訴（97年度偵字第2498號
）及臺灣士林地方法院檢察署檢察官移送併辦（97年度偵字第
12536號），本院判決如下：
    主  文
甲○○幫助意圖為自己不法之所有，以詐術使人將本人之物交付
，累犯，處有期徒刑肆月，如易科罰金，以新臺幣壹仟元折算壹
日。
    犯罪事實
一、甲○○前於92年間因違反職役職責案件，經國防部北部地方
    軍事法院92年信審字第362號判處有期徒刑6月，於93年2月
    4日易科罰金執行完畢。甲○○明知一般人收集金融帳戶使
    用常與財產犯罪密切相關，且取得他人存摺之目的在於收取
    贓物及掩飾犯行，並逃避檢警查緝，竟不顧他人所可能遭受
    之危險，仍以縱若有人持以犯罪亦無違反其本意之意思，於
    民國97年4月21日前某日，在不詳地點，將其向中華郵政股
    份有限公司文山武功郵局（下稱文山武功郵局）所申設之帳
    號000-00000000000000號帳戶之存摺、提款卡及密碼，交付
    予真實姓名不詳之成年人，而容任他人使用其上開帳戶遂行
    犯罪。嗣該不詳之成年人取得甲○○之前開文山武功郵局帳
    戶存摺、提款卡及密碼後，即與其餘姓名年籍不詳之成年詐
    騙集團成員共同基於意圖為自己不法之所有之犯意聯絡，於
    附表所示時間，利用附表所示詐欺方式，詐欺附表所示之被
    害人，致各該被害人陷於錯誤，而依指示至自動櫃員機辦理
    轉帳，各轉出如附表所示金額至甲○○前開文山武功郵局帳
    戶內，嗣因被害人等遲未收到網路拍賣所購得之物而查覺有
    異，乃報警處理，查悉上情。
二、案經臺北市政府警察局大安分局、士林分局報告暨臺南縣警
    察局新營分局報告臺灣臺南地方法院檢察署呈請臺灣高等法
    院檢察署檢察長令轉臺灣臺北地方法院檢察署檢察官偵查起
    訴，及士林地方法院檢察署檢察官移送併辦。
    理  由
壹、程序方面
一、現行刑事訴訟法為配合由職權主義調整為改良式當事人進行
    主義，並採行起訴猶豫制度，於同法增訂第253條之1，許由
    檢察官對於死刑、無期徒刑或最輕本刑3年以上有期徒刑以
    外之罪之案件，得參酌刑法第57條所列事項及公共利益之維
    護，認為適當者，予以緩起訴處分，期間為1年以上3年以下
    ，以觀察犯罪行為人有無施以刑法所定刑事處罰之必要，為
    介於起訴及微罪職權不起訴間之緩衝制度設計。其具體效力
    依同法第260條規定，於緩起訴處分期滿未經撤銷者，非有
    同條第1款或第2款情形之一，不得對於同一案件再行起訴，
    足見在緩起訴期間內，尚無實質確定力可言。且依上揭第
    260條第1款規定，於不起訴處分確定或緩起訴處分期滿未經
    撤銷者，仍得以發現新事實、新證據為由，對於同一案件再
    行起訴。此所謂新事實、新證據，即指在原處分確定前，未
    經發現，屬於原處分採證認事所憑證據及所認事實範圍以外
    之新事實、新證據而言。是本於同一法理，在緩起訴期間內
    ，其效力未定，倘發現新事實、新證據，而認已不宜緩起訴
    ，又無同法第253條之3第1項所列得撤銷緩起訴處分之事由
    者，自得就同一案件逕行起訴，原緩起訴處分並因此失其效
    力（最高法院95年度台非字第284號判決參照）。查本件被
    告之緩起訴處分於緩起訴期間內，其效力尚屬未定，檢察官
    既已發現新事實、新證據，自得就同一案件另行起訴，無須
    先撤銷原緩起訴，再行起訴之必要，揆諸前開說明，本件既
    經檢察官合法起訴，本院自應受理而為判決，合先敘明。
二、被告對於公訴人所提之證據資料及以下本院作為判斷依據之
    各項證據資料，均同意或不爭執其證據能力，本院審酌該等
    言詞供述及書面作成時之情況認為適當，均無不宜作為證據
    之情事，依刑事訴訟法第159條之5規定，均得作為證據。
貳、實體方面
一、訊據被告甲○○對於上揭犯罪事實坦承不諱，核與附表所示
    被害人、告訴人於警詢、偵訊之指訴及證述大致相符，復有
    被害人壬○○之郵局自動櫃員機交易明細表、辛○○之郵局
    自動櫃員機交易明細表及存摺影本、己○○之臺北富邦銀行
    自動櫃員機交易明細表、丙○○之存摺影本、丁○○之郵局
    自動櫃員機交易明細表、戊○○之存摺影本、癸○○之郵政
    存簿儲金簿及自動櫃員機交易明細表、庚○○之郵局自動櫃
    員機交易明細表、乙○○之玉山Web自動櫃員機交易通知、
    被告前開郵局帳戶之客戶歷史交易清單、開戶資料、雅虎奇
    摩拍賣網站之拍賣得標通知及對話紀錄（壬○○、辛○○、
    癸○○、庚○○）、雅虎奇摩拍賣網站帳號「milksamkimo
    」之拍賣公告及電子郵件在卷可稽，堪信被告自白與事實相
    符，本件事證明確，被告犯行足以認定，應予依法論科。
二、按刑法上之幫助犯，係對於犯罪與正犯有共同之認識，而以
    幫助之意思，對於正犯資以助力，未參與實施犯罪構成要件
    之行為者而言（參照最高法院88年度臺上字第1270號判決意
    旨）。本件被告係基於幫助詐騙集團成員犯詐欺罪而提供存
    摺、提款卡及密碼等帳戶資料，且並無任何積極證據證明有
    參與實施詐欺取財之犯罪構成要件行為，是核被告所為，係
    犯刑法第30條第1項、第339條第1項之幫助詐欺取財罪。其
    於徒刑執行完畢後，5年內故意再犯有期徒刑以上之罪，為
    累犯，應依刑法第47條第1項規定加重其刑。又被告提供帳
    戶等資料予詐騙集團成員之幫助犯行，應依刑法第30條第2
    項之規定，按正犯之刑減輕之，並依法先加後減之。被告係
    以一幫助詐欺取財行為，使詐欺集團成員得以分別詐騙如附
    表所示之被害人等人，致其等陷於錯誤，因而交付財物，其
    中被害人雖有數人，為被告提供帳戶舉措僅有一次，應論以
    一個幫助詐欺取財行為，至於詐欺集團成員分別向不同人行
    騙，正犯之罪數並不影響被告行為之罪數，被告之行為仍應
    僅構成一個幫助詐欺取財行為。臺灣士林地方法院檢察署檢
    察官移送併辦部分，與本案被告交付文山武功郵局帳戶予他
    人之幫助詐欺取財之犯罪事實同一，應併予審理。爰審酌被
    告為具一般社會生活經驗之人，對於現今社會詐騙集團猖獗
    ，若將私人帳戶提供他人使用，將成為犯罪人頭帳戶之可能
    ，應可知悉，仍無視交易安全上關於他人財產之可能損害，
    擅自將其以個人名義所申請取得之前開文山武功郵局之存款
    帳戶，提供他人作為詐欺取財之匯款帳戶使用，助長犯罪之
    不良風氣，幫助犯罪者隱匿真實身份，增加檢警犯罪偵查之
    困難性，且被害人並因此由詐騙集團指示將詐騙款項存入被
    告提供之帳戶，而受有財產損失，惟念及被告犯罪後坦承犯
    行，犯後態度尚稱良好，且被告本身並未實際參與詐欺取財
    之犯行等一切情狀，量處如主文所示之刑，並諭知易科罰金
    之折算標準。
據上論斷，應依刑事訴訟法第299條第1項前段，刑法第339條第1
項、第30條第1項前段、第2項、第47條第1項、第41條第1項前段
，刑法施行法第1條之1，判決如主文。
本案經檢察官柯木聯到庭執行職務
中    華    民    國    98    年    3     月    19    日
                  刑事第八庭  審判長法  官  陳德民
                                    法  官  詹慶堂
                                    法  官  楊蕙芬
以上正本證明與原本無異。
如不服本判決應於收受送達後10日內向本院提出上訴書狀，並應
敘述具體理由；其未敘述上訴理由者，應於上訴期間屆滿後20日
內向本院補提理由書（均須按他造當事人之人數附繕）「切勿逕
送上級法院」。
                                    書記官  馬正道
中    華    民    國    98    年    3     月    19    日
附錄法條：
中華民國刑法第339條
（普通詐欺罪）
意圖為自己或第三人不法之所有，以詐術使人將本人或第三人之
物交付者，處5年以下有期徒刑、拘役或科或併科1千元以下罰金
。
以前項方法得財產上不法之利益或使第三人得之者，亦同。
前二項之未遂犯罰之。
附表：
┌─┬──────┬───────────┬───┬────┐
│編│    時間    │       詐騙手法       │被害人│  金額  │
│號│            │                      │      │(新臺幣)│
├─┼──────┼───────────┼───┼────┤
│1 │97年4月20日 │以雅虎奇摩拍賣網站帳號│丙○○│9,520元 │
│  │下午7時50分 │「jinko414」佯稱拍賣「│      │        │
│  │            │Sony DSC-W200銀色數位 │      │        │
│  │            │相機」                │      │        │
├─┼──────┼───────────┼───┼────┤
│2 │97年4月21日 │以雅虎奇摩拍賣網站帳號│己○○│4,970元 │
│  │上午7時7分  │「cccik」佯稱拍賣「   │      │        │
│  │            │Casio S800數位相機 」 │      │        │
├─┼──────┼───────────┼───┼────┤
│3 │97年4月21日 │以雅虎奇摩拍賣網站帳號│辛○○│13,420元│
│  │上午7時21分 │「candy1696」佯稱拍賣 │      │        │
│  │            │「LV Monogram         │      │        │
│  │            │Neverfull 大方包」    │      │        │
├─┼──────┼───────────┼───┼────┤
│4 │97年4月21日 │以雅虎奇摩拍賣網站帳號│丁○○│5,150元 │
│  │上午10時29分│「join3.tw」佯稱拍賣「│      │        │
│  │            │Sony DSC-T2數位相機」 │      │        │
├─┼──────┼───────────┼───┼────┤
│5 │97年4月22日 │以雅虎奇摩拍賣網站帳號│子○○│15,150元│
│  │上午10時57分│「uuldfvs83」佯稱拍賣 │      │        │
│  │            │「尼康D1X相機」       │      │        │
├─┼──────┼───────────┼───┼────┤
│6 │97年4月22日 │以雅虎奇摩拍賣網站帳號│壬○○│6,050元 │
│  │上午11時9分 │「milksamkimo」佯稱拍 │      │        │
│  │            │賣「9.5成新黑色PSP主機│      │        │
│  │            │2007薄型3.71M33-2版（ │      │        │
│  │            │改機軟降）+4G記憶卡」 │      │        │
├─┼──────┼───────────┼───┼────┤
│7 │97年4月22日 │以雅虎奇摩拍賣網站帳號│戊○○│5,580元 │
│  │下午9時許   │「zhoywieooim」佯稱拍 │      │        │
│  │            │賣「NOKIA N73行動電話 │      │        │
│  │            │」                    │      │        │
├─┼──────┼───────────┼───┼────┤
│8 │97年4月23日 │以雅虎奇摩拍賣網站帳號│庚○○│10,120元│
│  │下午3時48分 │「yunbhu1013」佯稱拍賣│      │        │
│  │            │「LV Monogram長青款   │      │        │
│  │            │Speedy35手提袋」      │      │        │
├─┼──────┼───────────┼───┼────┤
│9 │97年4月23日 │以雅虎奇摩拍賣網站帳號│癸○○│8,150元 │
│  │下午9時33分 │「k0000000」佯稱拍賣「│      │        │
│  │            │SONY Cyber-Shot T2白色│      │        │
│  │            │臺灣原廠公司貨」      │      │        │
├─┼──────┼───────────┼───┼────┤
│10│97年4月24日 │在雅虎奇摩拍賣網站佯稱│乙○○│8,520元 │
│  │下午4時31分 │拍賣行動電話          │      │        │
├─┴──────┴───────────┴───┼────┤
│合計金額                                        │86,630元│
└────────────────────────┴────┘


司法院資訊處製作；財團法人民間司法改革基金會備份。
